【裁判字號】    99,簡上,65
【裁判日期】    991015
【裁判案由】    偽造文書
【裁判全文】
臺灣臺南地方法院刑事判決              99年度簡上字第65號
上  訴  人  丁○○
即  被  告
選任辯護人  丙○○律師
            己○○律師
上列上訴人因竊盜案件，不服本院中華民國99年1月27日98年度
簡字第3147號簡易判決（聲請簡易判決處刑案號：98年度偵字第
10521號）），提起上訴，本院管轄之第二審合議庭認不得以簡
易判決處刑，改依通常程序審理，自為第一審判決如下：
    主  文
原判決撤銷。
丁○○無罪。
    理  由
壹、程序方面
一、本件被告、辯護人及檢察官均對本院所提示證人乙○○之警
    詢筆錄、扣押物品代保管單及扣案鋼筋現場照片6張等證據
    之證據能力均不爭執，本院審酌各該證據作成之情況，認為
    適當，依刑事訴訟法第159條之5得作為證據，核先敘明。
二、按被告以外之人於偵查中向檢察官所為之陳述，除顯有不可
    信之情況者外，得為證據，刑事訴訟法第159條之1第2項定
    有明文。證人庚○、戊○○於偵查中所為之陳述，對被告而
    言，屬被告以外之人於偵查中向檢察官所為之陳述，依上揭
    法條規定，原則上具證據能力，而被告復未提出上開證人於
    偵查中所為證述有何顯不可信之情況，自得為證據。
貳、實體方面
一、聲請簡易判決處刑意旨略以：被告丁○○係「鉅榮營造有限
    公司」（下稱鉅榮公司）所僱用之綁鋼筋工人，其於民國98
    年6月30日7時44分前之不詳時間，在鉅榮公司所承包之「中
    華工程公司臺南縣麻豆鎮○○里○○○○道路708-1標」（
    下稱708-1標）工地施工時，竟意圖為自己不法之所有，趁
    無人看管工地之際，徒手竊取鉅榮公司所有，在該工地用以
    勾綁墩柱之鋼筋46根（長1.7米6分，雙邊有180弧度彎勾，
    共重370公斤），得手後即於98年6月30日7時44分許，將前
    開竊得之鋼筋以車牌號碼6W-0319號之自用小貨車載往不知
    情之乙○○所經營，址設臺南縣官田鄉1號之1之「金昌舊貨
    商行」販售變賣，並得款新臺幣（下同）2960元。嗣因乙○○發現該物品來源可疑，經通知鉅榮公司後，始而循線查悉
    上情，並扣得前揭鋼筋46根。因認被告涉犯刑法第320條第1
    項竊盜罪嫌。
二、公訴人認被告涉有前揭犯行，係以：(1)前揭舊貨商行負責人
    乙○○所為扣案鋼筋為被告載往販售之證詞；(2)被告就扣案
    鋼筋之來源，先後供述不一；(3)鉅榮公司工程師庚○及工地
    副理戊○○對扣案鋼筋之指認、扣押物品代保管單及扣案鋼
    筋現場照片6張等證據資料為其論斷之依據。訊據被告固坦
    承其於上揭時地將鋼筋出售予乙○○等情，惟堅決否認有何
    竊盜犯行，辯稱：鋼筋是伊以前做工程留下來的，伊拿去賣
    掉，並非鉅榮公司所承包708-1標的鋼筋，伊並無偷708-1標
    的鋼筋等語。
三、按「犯罪事實應依證據認定，無證據不得認定犯罪事實」、
    「不能證明被告犯罪者，應諭知無罪之判決」，刑事訴訟法
    第154條第2項、第301條第1項分別定有明文。又事實之認定
    ，應憑證據，如未能發現相當證據，或證據不足以證明，自
    不能以推測或擬制之方法，為裁判基礎；且認定不利於被告
    之事實須依積極證據，苟積極證據不足為不利於被告事實之
    認定時，即應為有利於被告之認定；另認定犯罪事實所憑之
    證據，雖不以直接證據為限，間接證據亦包括在內，然而無
    論直接證據或間接證據，其為訴訟上之證明，須於通常一般
    之人均不致有所懷疑，而得確信其為真實之程度者，始得據
    為有罪之認定，倘其證明尚未達到此一程度，而有合理之懷
    疑存在而無從使事實審法院得有罪之確信時，即應由法院為
    諭知被告無罪之判決（參照最高法院40年度台上字第86號、
    30年度台上字第816號、76年度台上字第4986號判例意旨）
    。又刑事訴訟法第161條已於民國91年2月8日修正公布，其
    第1項規定：檢察官就被告犯罪事實，應負舉證責任，並指
    出證明之方法。因此，檢察官對於起訴之犯罪事實，應負提
    出證據及說服之實質舉證責任。倘其所提出之證據，不足為
    被告有罪之積極證明，或其指出證明之方法，無從說服法院
    以形成被告有罪之心證，基於無罪推定之原則，自應為被告
    無罪判決之諭知（參照最高法院92年台上字第128號判例）
    。
四、經查：
  (一)證人即前揭舊貨商行負責人乙○○固於警詢證稱：扣案鋼筋
    為被告載往販售，伊付錢後覺得該批鋼筋很像是中華工程的
    東西，就向官田分駐所報備，然後聯絡中華工程庚○前來觀
    看等語（警卷第8至10頁），及證人即鉅榮公司工程師庚○
    於偵查中證稱：伊所任職之鉅榮公司有向中華工程承包708-
    1 標工程，該工程都是使用如扣案鋼筋之尺寸、外型的鋼筋
    ，且工地有鋼筋遺失過，只是不知被誰偷走，後來有去舊貨
    商訪查，請舊貨商幫忙注意，而被告是在708-1標擔任綁鋼
    筋的工人等語（偵卷第9頁），且有扣案鋼筋代保管人為乙○○之扣押物品代保管單（警卷第12頁）、扣案鋼筋現場照
    片6張（警卷第14至16頁）為證。然查證人庚○於本院審理
    時經辯護人詰問其現場監工地點乙節，其證稱：伊是在「
    708-2」標上班，在這個案件發生之前沒去過「708-1」標，
    也沒去看過「708-1」標的墩柱，不知道「708-1」標進貨的
    尺寸是多少，伊現場監工是看「708-2」標等語（本院卷第
    214頁至215頁背面）；嗣經辯護人再問「你怎麼能夠確定，
    你會同警方去看到的這一批所查扣的鋼筋是708-1標失竊的
    鋼筋？」，其答：「我不知道，那是會同警方去查。我當時
    不能確定。」，辯護人問：「你後來如何確定？」，其答：
    「我也沒有確定。」，辯護人問：「你有無曾經跟警方或檢
    察官說這是708-1標失竊的東西？」，其答：「我是說疑似
    我們墩柱的鋼筋，有經過加工的鋼筋。」，辯護人問：「你
    當時有無說708-1標或708-2標？」，其答：「沒有。」（本
    院卷第217頁）；復經本院補充訊問：「這是98年6月30日你
    會同警方去『金昌舊貨商行』查獲的鋼筋嗎？(提示警卷第
    15頁照片)」，其答：「是。」，審判長問：「鋼筋是誰的
    你是否清楚？」，其答：「我確定是筋柱在用的鋼筋。」，
    審判長問：「是哪一家公司或是哪一人所有？」，其答：「
    有會同警方來查。」，審判長問：「鋼筋你確不確定是
    708-1標現場失竊的鋼筋？」，其答：「那時候不知道。」
    ，審判長問：「現在是否清楚？」，其答：「不瞭解。」，
    審判長問：「鋼筋是誰所有你是否清楚？」，其答：「不知
    道。」（本院卷第218頁背面、第219頁），審判長再問：「
    708-1標有無聽說過失竊雙勾鋼筋？」，其答：「發現是疑
    似，有會同警方去查，查之後才瞭解丁○○在708-1標做墩
    柱工作。」，審判長問：「扣案鋼筋是708-1標使用的鋼筋
    嗎？」，其答：「就是懷疑，因為我不確定。」（本院卷第
    219頁背面），審判長問：「你們在98年6月時，708-1標、
    708-2標工地使用的鋼筋有相同嗎？」，其答：「我有電話
    查證過我們708-1標的工程師，有無這種尺寸的鋼筋。」，
    審判長問：「你是何時查證？」，其答：「有發現時聯絡，
    到『金昌舊貨商行』之後。」，審判長問：「他如何說？」
    ，其答：「他也不確定是否是在使用的鋼筋。」，審判長問
    ：「他們有發現失竊嗎？」，其答：「他不知道，我是詢問
    規格。」（本院卷第220頁、第220頁背面）。則證人庚○既
    非「708-1」標之現場監工，且於本案發生前未曾到過「708
    -1」標現場工地，是其於偵查中所述708-1標工程是使用同
    扣案鋼筋尺寸、外型的鋼筋，已非無疑；又證人庚○於本院
    審理中就如何確認扣案鋼筋為鉅榮公司所有而為708-1標所
    用鋼筋等節，一再澄清其會同警方查扣前揭鋼筋時，僅屬懷
    疑，並無法確認係鉅榮公司所有；從而，自難徒以證人庚○
    於偵查中之指認，即遽認被告載往販售乙○○之扣案鋼筋為
    鉅榮公司所有而為708-1標所用之鋼筋，公訴意旨以證人庚○之證詞，即認被告有竊取鉅榮公司所有之708-1標所用鋼
    筋，即屬無據。
  (二)證人即鉅榮公司708-1標工地副理戊○○固於偵查及原審調
    查時均證稱：扣案鋼筋的尺寸、外型、加工方式都和708-1
    標工地用的一樣，伊所任職的鉅榮公司將708-1標工程交給
    承包商群豐公司，而群豐公司到目前已經差了700多頓的鋼
    筋等語（偵卷第10頁，98年度簡字第3147號卷第11、12頁）
    。然查證人戊○○於本院審理時經檢察官詰問其如何確認扣
    案鋼筋為鉅榮公司所有之708-1標所用鋼筋乙節，其證稱：
    最主要是鋼筋形狀，還有加工後的形狀等語（本院卷第223
    頁），嗣經辯護人問：「剛才檢察官提示給你看警卷第15頁
    照片中的那一堆堆置在那邊的鋼筋，你怎麼能夠確認他就是
    你們708-1標的鋼筋，還是只是照你說的形狀類似？」，其
    答：「形狀類似。」，辯護人問：「你能否確定就是708-1
    標的鋼筋？」，其答：「沒辦法確定。」，辯護人問：「你
    說形狀類似，其他工程有無用到這樣形狀的鋼筋去做施工？
    」，其答：「也有可能。」，辯護人問：「你們708-1標在
    你任職這一段時間，在98年6月30日之前，你們708-1標的鋼
    筋有無經由你們發現有缺少去報警過？」，其答：「沒有。
    」，辯護人問：「你個人後來如何知道，是誰通知你說在乙○○的『金昌舊貨商行』有出現類似你們708-1標的鋼筋出
    現？」，其答：「我們708-2標也有同事在那邊做，他們因
    為之前有竊盜的案子，所以他們有去瞭解，我是被告知的。
    」，辯護人問：「你被誰告知？」，其答：「庚○。」，辯
    護人問：「告知什麼？」，其答：「告知708-1標的鋼筋在
    『金昌舊貨商行』。」，辯護人問：「他如何跟你確認說這
    是708-1標的鋼筋，還是你自己去看過才確定？」，其答：
    「那部份是經過工程師闡述加工形狀，時間點剛好我們也有
    在做。」，辯護人問：「你到現在為止，你有無實際去看過
    98 年6月30日實際查扣的鋼筋實物嗎？」，其答：「我只有
    看到照片。」，辯護人問：「從照片中你能夠很肯定、確定
    警方所查扣的鋼筋是你們708- 1標所失竊的東西？」，其答
    ：「不能。」（本院卷第224頁背面、第225頁）；嗣經檢察
    官再問：「你剛才說不能確定，是否不能百分之百確定？」
    ，其答：「是，因為鋼鐵都大同小異。」，檢察官問：「是
    否只能確認形體？」，其答：「是。」（本院卷第225頁背
    面）；復經審判長補充訊問：「是否鉅榮公司交給群豐公司
    的鋼筋一定都做的剛剛好，用完不多不少？」，其答：「理
    論上會多，鋼筋有時候需要裁切。」，審判長問：「有無可
    能鉅榮公司下包跟你說講好的工程還沒做到，但料已經用完
    了？」，其答：「有可能，就是這種狀況，他載出去後鋼筋
    有短缺，這就是有可能損壞或加工多餘、失竊。」，審判長
    問：「你在708-1標，鉅榮公司有無失竊鋼筋？」，其答：
    「鋼筋材料是有短少，但沒有相當事證。」，審判長問：「
    在你的認知，708-1標中鉅榮公司本身應該沒有失竊鋼筋問
    題，而是說他跟下包之間，下包有無做到原來雙方約定工程
    數量，如果有剩有沒有繳回，是否只有這種問題？」，其答
    ：「如果失竊的話，因所有權還是鉅榮公司，因為合約有說
    要定期做清點，短少還是要去求償。」，審判長問：「你認
    知在708-1標現場有失竊鋼筋，但沒有積極事證可以證明？
    」，其答：「沒有明確事證。」，審判長問：「你說群豐公
    司已經差到700多噸的鋼筋？(提示本院前揭簡字卷第12頁)
    」，其答：「這700多噸是因為鉅榮公司跟群豐公司要終止
    合約，我們要做結算，從群豐公司領的鋼筋跟群豐公司完成
    的東西的數量差。例如他完成需要1000噸，結果他已經領到
    1700噸，所以差700噸。」（本院卷第227頁背面、第228頁
    ）。則證人戊○○既從未親眼檢視扣案鋼筋實體，而僅以扣
    案鋼筋照片所示形狀作為判斷所有權歸屬之依據，復於本院
    審理時證稱鋼筋之外觀其實大同小異，自難由證人戊○○於
    偵查及原審調查時所述，遽認被告載往販售乙○○之扣案鋼
    筋為鉅榮公司所有而為708-1標所用之鋼筋；況鉅榮公司鋼
    筋短少之原因，除失竊外，亦可能為鋼筋損壞或加工多餘，
    此據證人戊○○證述如前，益見鉅榮公司是否有失竊鋼筋，
    確屬有疑，故公訴意旨以證人戊○○之證詞，即認被告有竊
    取鉅榮公司所有之708-1標所用鋼筋，亦屬無據。
  (三)被告雖於警詢、偵查中供稱：在不詳時地，向不詳之人以10
    00元之代價購得扣案鋼筋，過幾天後才將之載往販售云云，
    嗣於本院準備程序始改口：鋼筋是伊以前做工程留下來的，
    伊拿去賣掉，並非鉅榮公司所承包708-1標的鋼筋云云。然
    刑事被告原無自證無罪之義務，其在訴訟上所為辯解，只需
    達於對起訴事證提出合理質疑之程度已足，自不得徒以被告
    所辯不一致，遽指被告犯罪。
  (四)綜上所述，被告究否確有竊取鉅榮公司所有之708-1標所用
    鋼筋，本院認為仍存有合理之懷疑，尚未到達確信其為真實
    之程度。而公訴人所提出之證據，尚不足為被告有罪之積極
    證明，其指出證明之方法，亦無從說服法院以形成被告有罪
    之心證。原審未察，遽為被告有罪判決之諭知，即有未合，
    被告執此指摘原判決不當，為有理由，應由本院將原判決予
    以撤銷改判，改諭知無罪之判決。至公訴檢察官雖於本院審
    理時指稱請併予審酌被告是否成立業務侵占罪云云，然查扣
    案鋼筋是否為鉅榮公司所有乙節，依公訴人所提出之證據，
    既已不足為證明，亦無從說服本院以形成被告犯業務侵占罪
    之心證，附此敘明。
五、末按，檢察官聲請以簡易判決處刑之案件，經法院認為有刑
    事訴訟法第451條之1第4項但書之情形者，應適用通常訴訟
    程序審判之，同法第452條著有明文；且對於簡易判決之上
    訴，準用刑事訴訟法第3編第1章及第2章之規定，管轄第二
    審之地方法院合議庭受理簡易判決上訴案件，應依通常程序
    審理。其認案件有刑訴法第452條之情形者，應撤銷原判決
    ，逕依通常程序為第一審判決，法院辦理刑事訴訟簡易程序
    案件應行注意事項第14項亦有規定。且地方法院第二審合議
    庭所為之第一審通常程序判決，仍得由檢察官依通常上訴程
    序上訴於管轄之高等法院（或其分院），亦有最高法院91年
    度台非字第21號判決意旨可資參照，均核先敘明。是本院既
    認應為被告無罪判決之諭知，除應撤銷原判決外，並應逕行
    改依第一審通常程序審理判決之，檢察官如有不服，仍得於
    法定上訴期間內，向管轄之第二審法院（即臺灣高等法院臺
    南分院）提起上訴，附此敘明。
據上論斷，應依刑事訴訟法第452條、第455條之1第3項、第369
條第1項前段、第364條、第301條第1項，判決如主文。
本案經檢察官甲○○到庭執行職務。
中    華    民    國    99    年    10    月    15    日
                  刑事第十二庭  審判長法  官  盧鳳田
                                      法  官  黃琴媛
                                      法  官  郭瓊徽
以上正本證明與原本無異。
如不服本判決應於收受本判決後10日內向本院提出上訴書狀，並
應敘述具體理由。其未敘述上訴理由者，應於上訴期間屆滿後20
日內向本院補提理由書狀（均須按他造當事人之人數附繕本）「
切勿逕送上級法院」。
                                      書記官  曾郁芳
中    華    民    國    99    年    10    月    21    日

司法院資訊處製作；財團法人民間司法改革基金會備份。
